臺灣高等法院臺南分院民事裁定
                                      109年度抗字第102號
抗  告  人  陳詩媛  
            陳國龍  
上列抗告人因與相對人蔡信郎間假扣押聲明異議事件，對於中華
民國109年3月20日臺灣臺南地方法院所為裁定（109年度全事聲
字第5號），提起抗告，本院裁定如下：
    主  文
抗告駁回。
抗告程序費用由抗告人負擔。
    理  由
一、相對人於原法院聲請意旨略以：抗告人陳詩媛向伊承租臺南
    市○○區○○路○段000巷000號之5廠房（下稱系爭廠房、系爭租
    約），竟允許其父親即抗告人陳國龍使用系爭廠房開設弘鼎
    機械工程有限公司（下稱弘鼎公司），陳國龍於民國（下同
    ）108年12月25日命其員工於系爭廠房內進行整修，焊接時
    不慎引發火災（下稱系爭火災），至伊所有之系爭廠房及相
    連之其餘9間廠房均燒毀而不堪使用，伊受有廠房之拆除及
    重建費用、租金損失計新臺幣（下同）9,058,740元，陳國
    龍依民法第184條、第188條第1項規定，陳詩媛依系爭租約
    第10條、第13條、民法第433條之規定，均應負損害賠償責
    任。而陳詩媛、陳國龍於系爭火災之翌日，即驅車前往系爭
    廠房搬離物品，顯有脫產之行為，爰依民事訴訟法第526條
    第1項規定，請准宣告於伊供擔保後，就抗告人財產於300萬
    元範圍內為假扣押之裁定等語。原法院司法事務官准許相對
    人之聲請，抗告人聲明異議，經原法院法官裁定駁回異議。
二、抗告人於原法院異議及抗告意旨略以：系爭租約之實際承租
    人應為弘鼎公司，陳詩媛僅為代理出面簽約之人，不慎引起
    系爭火災者為弘鼎公司之員工，如需負僱用人連帶賠償責任
    亦應由弘鼎公司負責，並非伊等個人，另陳詩媛於系爭火災
    發生後，無繼續使用系爭廠房，已終止系爭租約，並因工作
    需要取出物品，並非脫產行為，應無假扣押之原因，本件假
    扣押裁定應予廢棄等語。
三、按債權人聲請假扣押，就請求及假扣押之原因，應釋明之。
    前項釋明如有不足，而債權人陳明願供擔保或法院認為適當
    者，法院得定相當之擔保，命供擔保後為假扣押，民事訴訟
    法第526條第1項、第2項定有明文。故債權人就其請求及假
    扣押之原因，倘已釋明，僅係釋明不足，法院仍得命債權人
    供擔保後為假扣押。又稱「釋明」者，係使法院就某事實之
    存否，得到大致為正當之心證，即為已足，與「證明」係當
    事人提出之證據方法，足使法院產生堅強心證，可以確信其
    主張為真實者，尚有不同。且所謂假扣押之原因，祇須合於
    同法第523條第1項「有日後不能強制執行或甚難執行之虞」
    之條件，即足當之，並不以債務人浪費財產，增加負擔或就
    其財產為不利益之處分，將達於無資力之狀態，或債務人移
    往遠方、逃匿無蹤或隱匿財產為限。倘債務人對債權人應給
    付之金錢或得易為金錢請求之債權，經催告後仍斷然堅決拒
    絕給付，且債務人現存之既有財產與債權人之債權相差懸殊
    ，將無法或不足清償滿足該債權，在一般社會之通念上，可
    認其日後有不能強制執行或甚難執行之虞之情事時，亦應涵
    攝在內。至於債權人所主張之債權能否成立，尚待本案之判
    決，非聲請假扣押時先應解決之問題。經查：
(一)相對人主張：陳詩媛向伊承租系爭廠房，竟允許其父親即抗
    告人陳國龍使用系爭廠房開設弘鼎公司，陳國龍於108年12
    月25日命其員工於系爭廠房內進行整修，焊接時不慎引發系
    爭火災，至伊所有之系爭廠房及相連之其餘9間廠房均燒毀
    而不堪使用，伊受有廠房之拆除及重建費用、租金損失計9,
    058,740元，陳國龍依民法第184條、第188條第1項規定，陳
    詩媛依系爭租約第10條、第13條、民法第433條之規定，均
    應負損害賠償責任等情，業據其提出土地及建物登記謄本、
    房屋稅繳款書、房屋租賃契約書、火災照片、臺南市政府消
    防局火災證明書、報案三聯單、網路新聞、估價單、消防安
    全設備檢修報告書、經濟部商業司商工登記公示資料查詢服
    務等件附卷為憑（見原法院司裁全卷第9至89、117至126頁
    ），堪認其已就本件假扣押之請求予以釋明。至於抗告人抗
    辯：系爭租約係陳詩媛代弘鼎公司出面簽約，實際係由弘鼎
    公司承租，不慎引起系爭火災者為弘鼎公司之員工，如有僱
    用人責任亦應由弘鼎公司負責等情，要屬兩造對本案實體事
    項之爭執，尚非本件假扣押保全程序所得審究。
(二)相對人另主張：陳詩媛、陳國龍於系爭火災之翌日，即驅車
    前往系爭廠房搬離物品，顯有脫產之行為等情，業據提出照
    片為證（見原法院司裁全卷第91至96頁），抗告人不否認陳
    詩媛於系爭火災發生後，已終止系爭租約，並因工作需要取
    出使用之物品（見原法院全事聲卷第15、17頁）；又陳國龍
    於假扣押裁定後、執行前之109年1月17日，將其所有坐落臺
    南市○區○○路000號土地及其上同段728建號門牌號碼臺南市○
    區○○○路00號房屋，以買賣為原因移轉登記予他人，有土地
    及建物登記謄本、異動索引可稽（見原法院全事聲卷第37至
    43頁），堪認相對人就其主張抗告人有隱匿財產之假扣押原
    因已提出釋明，且相對人復陳明願供擔保以補釋明之不足，
    則本件假扣押之聲請，依上開說明，應予准許。從而，抗告
    人對於原法院司法事務官准予假扣押之處分聲明異議，並無
    理由，原法院裁定駁回其異議，核無不合。抗告意旨指摘原
    裁定不當，求予廢棄，為無理由，應予駁回。
四、據上論結：本件抗告為無理由，爰裁定如主文。
中　　華　　民　　國　　109 　年　　12　　月　　29　　日
                  民事第五庭    審判長法  官  吳森豐

                                      法  官  孫玉文

                                      法  官  郭貞秀
上為正本係照原本作成。
本裁定除以適用法規顯有錯誤為理由外，不得再抗告。如提再抗
告，應於收受送達後十日內向本院提出再抗告狀（須附繕本），
並繳納再抗告費新臺幣一千元。
提起再抗告應委任律師或具有律師資格之人之委任狀；委任有律
師資格者，另應附具律師資格證書及釋明委任人與受任人有民事
訴訟法第466條之1第1項但書或第2項所定關係之釋明文書影本。
中　　華　　民　　國　　109 　年　　12　　月　　29　　日

                                      書記官  林虹妤
【附註】
民事訴訟法第495條之1第2項準用同法第466條之1第1、2項規定
：
⑴對於第二審判決上訴，上訴人應委任律師為訴訟代理人。但上
訴人或其法定代理人具有律師資格者，不在此限。
⑵上訴人之配偶、三親等內之血親、二親等內之姻親，或上訴人
為法人、中央或地方機關時，其所屬專任人員具有律師資格並經
法院認為適當者，亦得為第三審訴訟代理人。
民事訴訟法第466條之2第1項：
上訴人無資力委任訴訟代理人者，得依訴訟救助之規定，聲請第
三審法院為之選任律師為其訴訟代理人。